最高法院刑事裁定　　　　　　　　　　　　　　　　九十三年度台抗字第三五七號
　　抗　告　人　乙○○
　　　　　　　　甲○○
右抗告人等因違反貪污治罪條例案件，不服台灣高等法院高雄分院中華民國九十三年
六月二日駁回聲請再審之裁定（九十三年度聲再字第七四號），提起抗告，本院裁定
如左：
    主  文
抗告駁回。
    理  由
按刑事訴訟法第四百二十條第一項第六款所謂發見確實之新證據，係指該證據於事實
審法院判決前已經存在，因未發見而不及調查斟酌，至事後始行發見者而言；且就該
新證據之本身形式上觀察，無須經調查程序，顯然可認為足以動搖原確定之判決者，
而為受判決人有利之判決者，始足當之。本件原裁定以原確定判決認定：抗告人乙○
○、甲○○指示共同被告胡鳳基竊取台灣肥料股份有限公司（下稱台肥公司）高雄廠
廠方氣氨管線內之氣氨等情，係依憑證人許文華、孫克捷、張良慶、童欽淇、廖文星
之證詞及同案被告胡鳳基之供述，認為台肥公司高雄廠產業工會設置於舊卸氨站之產
製氨水設備，其產銷予建豐冷凍機材股份有限公司（下稱建豐公司）之氨水，其原料
即氣氨之來源，非回收自台肥公司或中國化學股份有限公司（下稱中化公司）之槽車
所產生之廢氣氨，乃是廠方氣氨管線內之氣氨無疑。且除台肥公司本身進口之氣氨外
，尚有由中化公司每月亦因中化公司自外國進口液氨，託儲於台肥公司高雄廠三萬噸
貯槽，每月數量約一萬五千公噸，台肥公司每月因而獲得六十七‧五公噸即六萬七千
五百公斤之法定耗損率範圍內之液氨。因此，縱或於貯槽內有中化公司託儲於台肥公
司之液氨，惟亦有台肥公司高雄廠本身所有之液氨，自不待言。又抗告人等藉口在該
舊卸氨站旁設置工會之回收廢氣氨設備，使不知情之林石城前來承作，連結卸氨站上
處理槽車之管線，李進雄嗣指示林石城將管線由舊氣氨站附近之壓縮機房後面，已裝
置廠方借給工會使用之兩個大鐵桶（即工會製造氨水之氨水槽）上方延伸至卸氨架邊
，之後李進雄即係在卸氨架上私自焊接一段連接由不知情之林石城所做管線之一端及
廠方之氣氨管線（即由硝酸工場之液氨球槽延伸出之氣氨管線，經過卸氨架下方，直
至壓縮機房內，再延伸出房外至卸氨架上兩邊欲作處理槽車之管線），及在管線上安
裝二個開關閥及一個排氣閥，完成全部回收廢氨氣設備；再由李進雄教導胡鳳基如何
操作卸氨架上連結廠方管線之開關閥及排氣閥，以便回收廢氨氣，並開啟壓縮機房北
側控制儲存球槽氣氨管線聯結之入口閥（即連通閥與旁通閥），並開啟前揭李進雄所
安裝之回收設置開關閥與排氣閥，使廠方所有之連接儲存球槽之氣氨管線內之氨氣，
經由工會自行設置焊接之回收管線，進入工會之氨水槽，混合純水，製成氨水等，顯
係在台肥公司高雄廠內藉連接台肥公司高雄廠之設備，對該廠所有並管領之財物竊取
之。雖抗告人提出民國九十三年五月二十五日台肥公司高雄廠（九三）肥高務字第０
一七五號書函，指稱台肥公司高雄廠所進口之液氨，係以管線輸送至一千公噸及五百
公噸儲槽，供應各工場使用，並未進行灌裝作業，操作上並無耗損問題，且台肥公司
高雄廠在八十年十二月至八十二年六月間，自行進口液氨四萬六千四百三十二‧三三
八公噸之自然耗損數量計為二百零八‧九四五公噸，而台肥公司高雄廠於八十二年一
月至五月盤點盤盈量為五百公噸，該數量遠超過二百零八‧九四五公噸，抗告人並檢
附八十年十二月至八十二年六月液氨進口紀錄表，主張抗告人等所竊取之氣氨為中化
公司所有，而非台肥公司高雄廠之氣氨，其行為既與其職務行為無關，則與貪污治罪
條例懲治貪污本旨不符，自無貪污治罪條例第四條第一項第一款之適用云云。然如前
所述，台肥公司高雄廠之貯槽內除中化公司託儲之液氨外，台肥公司亦有進口液氨，
於二者混同之情形下，本無從分別何者為中化公司所有，何者為台肥公司所有之可能
，亦無分別之必要，蓋抗告人等所竊得者乃於台肥公司高雄廠所有及管領下之氣氨無
疑。況且，不論實際操作上氣氨有無耗損之問題，台肥公司因中化公司將液氨託儲於
台肥公司，每月本得獲得法定耗損率範圍內之氣氨高達六十七‧五公噸，即於八十二
年一月至五月之期間，台肥公司可獲得逾三百餘噸之氣氨，加上台肥公司高雄廠本身
進口之液氨，與抗告人狀附之前開書函所示台肥公司八十二年一月至五月盤盈量為五
百公噸之情，亦無不合理之處。抗告人等辯稱：渠所竊者乃屬中化公司之氣氨等語，
顯為卸責之詞，自不足採。且本案抗告人等既非每日大量竊取管線內之氣氨，而係建
豐公司需貨時才產製，且換算為濃度百分之百之純氨後，一年半期間內，每月竊取之
量為四千多公斤至八千多公斤不等，以長達一年半之時間觀之，可知平日每次所竊取
之量並非鉅量，加以自然損耗率之緣故，證人林清山認為帳面上為「盤盈」，並無虧
損，而無從明顯發覺被盜用之異象，並非有如抗告人指摘有悖情理之處，原確定判決
對於上開各點均已予以敘明。因此，抗告人所提之證據，非惟不足以證明所竊得之氣
氨非屬台肥公司所有，且與刑事訴訟法第四百二十條第一項第六款之所謂「新證據」
，須其本體顯然足為受判決人有利判決之基礎無須經過調查者，亦不相符，自難認為
聲請人再審之聲請有理由，而予駁回。經核並無違誤之處。按原事實審法院係於九十
二年九月九日判決（九十一年度重上更(五)字第一０八號），抗告人等不服提起第三審
上訴，本院於九十三年二月十二日，以其上訴為無理由，予以駁回（九十三年度台上
字第五八九號），而告確定。抗告人等聲請再審提出之台肥公司九十三年五月二十五
日（九三）肥高務字第０一七五號書函，已非事實審法院判決前已經存在者。且其提
出之「台灣肥料股份有限公司高雄廠八十年十二月至八十二年六月本廠液氨進口紀錄
表」證據，所主張：縱認共同被告胡鳳基有竊取氣氨製造氨水情事，惟自上開所述證
據之進口紀錄表，足證該氣氨屬中化公司所有，非台肥公司高雄廠所有，共同被告胡
鳳基之行為應與其職務行為無關，不該當貪污治罪條例第四條第一項第一款之竊取公
有財物云云。經查原確定判決就抗告人等所為係構成修正前（即八十一年七月十七日
修正公布）貪污治罪條例第四條第一項第一款之竊取公有財物罪，除以上開抗告人等
非每日大量竊取管線內之氣氨，加以自然損耗率之緣故，證人林清山認為帳面上為「
盤盈」，並無虧損，而無從明顯發覺被盜用異象之理由外，並以胡鳳基處理廢氨水回
收業務，多係於下班或假日為之，無須配合卸輸站處理槽車之時為之，且建豐公司向
工會購買氨水都是前一天講妥，第二天另約時間前往載取，抗告人等均未事先向卸輸
站查詢有無處理槽車？處理槽車台數？能得多少廢氨氣製造多少百分之百濃度氨水？
即逕予答應建豐公司快速供給氨水，顯與事理有違。且中化公司之槽車並不在台肥廠
做全般處理，台肥公司槽車在舊卸輸站抽氣次數無多，自八十年十二月四日至八十二
年六月三十日，一年六個月共僅處理槽車共計一二三車（實際應該僅有全般處理之五
十二車次槽車所排出之氨氣才係供工會製造氨水使用之廢氨氣）所抽之氨氣全數供工
會使用製造氨水，最多亦僅可得約十二噸之氨水，以每噸售價新台幣（下同）八千四
百元計，僅可得約十萬零八百元，其數額甚少，甚且不足工會安裝之工程費用或負責
操作之胡鳳基在此期間所得之津點及加班費，而為抗告人等不利之認定，已說明其依
憑之證據及心證之理由，抗告人等所提之書證，難認足以動搖原確定之判決。抗告人
等仍以：上開書函可證台肥公司進口液氨無耗損問題，伊等未竊取台肥公司之氣氨，
工會如每月竊取四公噸，占中化公司委託台肥公司卸儲、灌裝損耗率百分之六，應可
發現短少，共同被告胡鳳基所竊取之氣氨係屬中化公司所有，絕非台肥公司高雄廠之
氣氨，本案無貪污治罪條例之適用，胡鳳基供詞有瑕疵與事實不符，而認伊等應受無
罪或輕於原判決所認定罪名之判決，主張上開證據為「新證據」，指摘原裁定違法云
云，核係就原裁定或原確定判決已說明之事項，仍執前詞，漫事爭辯，執以指摘原裁
定違法，非有理由，應予駁回。
據上論結，應依刑事訴訟法第四百十二條，裁定如主文。
中　　　華　　　民　　　國　　九十三　　年　　　八　　　月　　 十一 　　日
                              最高法院刑事第九庭
                                  審判長法官  邵　燕　玲
                                        法官  陳　世　雄
                                        法官  惠　光　霞
                                        法官  石　木　欽
                                        法官  郭　毓　洲
      右正本證明與原本無異
                                              書  記  官
中　　　華　　　民　　　國　　九十三　　年　　　八　　　月　　 十七 　　日
                                                                      Ｒ
